最高法院刑事判決　　　　　　　　　　　　　　　九十一年度台上字第三三五三號
　　上　訴　人　臺灣高等法院檢察署檢察官
　　被　　　告　甲○○
　　　　　　　　乙○○
右上訴人因被告等違反公職人員選舉罷免法案件，不服臺灣高等法院中華民國九十一
年三月十二日第二審判決（九十年度上訴字第一五九九號，起訴案號：臺灣板橋地方
法院檢察署八十八年度偵續字第三二號），提起上訴，本院判決如左：
    主  文
上訴駁回。
    理  由
按刑事訴訟法第三百七十七條規定，上訴於第三審法院，非以判決違背法令為理由，
不得為之。是提起第三審上訴，應以原判決違背法令為理由，係屬法定要件。如果上
訴理由狀並未依據卷內訴訟資料，具體指摘原判決不適用何種法則或如何適用不當，
或所指摘原判決違法情事，顯與法律規定得為第三審上訴理由之違法情形，不相適合
時，均應認其上訴為違背法律上之程式，予以駁回。本件被告甲○○、乙○○被訴違
反公職人員選舉罷免法第九十二條罪嫌，原判決維持第一審法院諭知被告等均無罪之
判決，駁回檢察官在第二審之上訴。檢察官之上訴意旨略稱：（一）告訴人趙孟川民
國九十年七月四日調查證據聲請狀曾聲請調查(一)應先釐清臺北縣板橋市○○街八號前
道路之法定路寬，如此始能作為該路段變大、變小或圍地佔地之依據。(二)臺北縣政府
工務局七九板建字第一一○三號建造執照案卷內所附八十一年三月二十五日由該局技
士詹吉松實際測量之「建築線指示（定）申請書圖一五五五之一」附圖上註記：「綠
色部分（即台北縣板橋市○○路一五六號及同市○○街四、六、八號等四層樓建物前
臨接建國街道路部分之空地）依七八定｜板前一三｜一六○五號建築線標示為既成巷
道，但複查結果屬四樓建物之法定空地（舖設柏油供通行使用），目前已圍欄杆如附
照片，其巷路寬度依原六九指九三○號建築線更正」，其中所稱：「舖設柏油供通行
使用」，究係供特定人通行或不特定人通行使用。原審就影響判決基礎之上開證據俱
未調查，自有應調查之證據未予調查之違法。（二）被告等提出之證據資料，僅係陳
述事實或乍看之下的描述，而被告等八十九年三月十六日答辯狀內所載之待證事實，
亦經證明原來水溝係在系爭法定空地外緣，而非告訴人所有建物之牆腳下，被告等故
意虛構「原來水溝在牆腳下」之事實，傳播現有水溝外移三公尺至建國路中央之謠言
，而由被告等提出之證據，完全無理由得以確信渠等傳述、指摘：「唯一可以表功的
就是建國街大路變水溝」、「建國街口大路變水溝奇觀」、「建國里為什麼別人做里
長舖路擱造橋，有人做里長是圍路擱佔地，建國里八年前路是大條擱好走，四年後路
變小條擱歹走」等事實為真實，原判決認被告等不構成犯罪，有適用法則不當之違法
云云。
惟查原判決依憑告訴人趙孟川供認伊先後擔任台北縣板橋市建國里第六、七屆里長，
於第六、七屆里長交接時，台北縣板橋市公所曾對其住處前之水溝施工，施工前伊曾
建議該公所施工等語、證人詹吉松、林萬鎰、莊水木、周來發、蔡財福、鄭榮次等人
之證言、臺北縣政府工務局七九板建字第一一○三號建造執照案卷內所附八十一年三
月二十五日由該局技士詹吉松實際測量之「建築線指示（定）申請書圖一五五五之一
」附圖上註記：「綠色部分（即台北縣板橋市○○路一五六號及同市○○街四、六、
八號等四層樓建物前臨接建國街道路部分之空地）依七八定｜板前一三｜一六○五號
建築線標示為既成巷道，但複查結果屬四樓建物之法定空地（舖設柏油供通行使用）
，目前已圍欄杆如附照片，其巷路寬度依原六九指九三○號建築線更正」、甲○○提
出之現場照片二張、告訴人提出八十二年十月十九日拍攝之現場照片二幀等證據資料
，說明被告等比對台北縣板橋市○○路四號至八號前道路過去及現在使用狀況，指摘
告訴人擔任里長期間，該路段因水溝施工，致令原供通行之道路變窄等事，並非無因
，難認被告等有故意捏造虛偽事實之行為及故意，因而維持第一審法院諭知被告等均
無罪之判決，駁回檢察官在第二審之上訴。已於理由內詳敘其調查證據之結果及取捨
證據認定之理由。並就告訴人之指訴，認非可採，及證人趙孟明、趙連勝、王蓮珠、
陳聰海、葉孟淵等人不利於被告等之證言，非可執以證明被告等有散布謠言或虛構事
實之故意，一一予以指駁、說明。從形式上觀察，原判決並無未盡調查能事及適用法
則不當等違背法令之情形。至於告訴人於原審聲請查證台北縣板橋市○○街之法定路
寬究係若干，原判決雖未調查。惟原判決依憑證人詹吉松、林萬鎰、莊水木、周來發
、蔡財福、鄭榮次等人之證言、告訴人供認：伊先後擔任台北縣板橋市建國里第六、
七屆里長，於第六、七屆里長交接時，台北縣板橋市公所曾對其住處前之水溝施工，
施工前伊曾建議該公所施工等語，再參酌甲○○於第一審提出八十九年二月二十八日
拍攝之現場照片二張，顯示台北縣板橋市○○街四號至八號間水溝，對照同街毗鄰之
其他房屋前之水溝，前者位置彎曲外推至道路之情形甚為明顯，且在該水溝與房屋間
之空地（包括告訴人所有上開法定空地）上，確有舖設水泥致地面較建國街路面為高
，其上並有擺置盆裁、停放車輛之情形；而告訴人提出於八十二年十月十九日拍攝之
現場照片二幀，則顯示告訴人屋前水泥地與建國街之柏油路面相接處，並無八十九年
二月間拍攝照片上所示之水溝溝蓋等事實。認定台北縣板橋市○○街四號至八號前之
道路，於告訴人任職建國里第六、七屆里長期間，確因更動水溝位置，致原有路面變
窄（見原判決第八頁第六行至第十頁第十八行），核屬無違於證據法則之事實審採證
認事自由判斷職權之合法行使，並未違法。檢察官上訴意旨（二）對此再為事實上爭
執，並據之指摘原判決適用法則不當，自不足以辨識原判決已具備違背法令之形式要
件。再依上引原判決理由說明，則縱令查證台北縣板橋市○○街四至八號前道路之法
定寬度，亦無從動搖原判決前開認定，原審就於判決無影響，而無調查必要之證據，
未予調查，自未違法。上訴意旨(一)執原審未調查上開道路之法定寬度，指摘原判決未
盡證據調查之能事，並非適法。又臺北縣政府工務局七九板建字第一一○三號建造執
照案卷內所附八十一年三月二十五日由該局技士詹吉松實際測量之「建築線指示（定
）申請書圖一五五五之一」附圖上註記：「綠色部分（即台北縣板橋市○○路一五六
號及同市○○街四、六、八號等四層樓建物前臨接建國街道路部分之空地）依七八定
｜板前一三｜一六○五號建築線標示為既成巷道，但複查結果屬四樓建物之法定空地
（舖設柏油供通行使用），目前已圍欄杆如附照片，其巷路寬度依原六九指九三○號
建築線更正」，其中所稱：「舖設柏油供通行使用」，究係何意，原審業經傳訊證人
即填載該註記之詹吉松加以調查，經提示前開附圖上之註記供詹吉松辨識後，其復明
確證稱：「該附註是我記載的沒有錯，該記載的意思是說圖上的綠色部分，依照六十
九年指字第九三０號建築線應該是屬於台北縣板橋市○○路四號、六號、八號建物的
法定空地，後來七八定｜板一三｜一六０五號建築線卻將之指定為既成巷道，所以我
到現場時，該既成巷道有舖設柏油供人通行」（見原審卷第一三五頁、第一三六頁）
，檢察官上訴意旨（一）另指摘原判決就上開證據未予調查，顯非依據卷內資料而為
主張之合法第三審上訴理由。綜上所論，本件檢察官之上訴違背法律上之程式，應予
駁回。
據上論結，應依刑事訴訟法第三百九十五條前段，判決如主文。
中      華      民      國    九十一    年      六      月     十四     日
                              最高法院刑事第一庭
                                  審判長法官  施  文  仁
                                        法官  林  永  茂
                                        法官  蕭  仰  歸
                                        法官  賴  忠  星
                                        法官  洪  佳  濱
      右正本證明與原本無異
                                              書  記  官
中      華      民      國    九十一    年      六      月     二十     日
